【裁判字號】    97,台上,4068
【裁判日期】    970827
【裁判案由】    違反毒品危害防制條例等罪
【裁判全文】
最高法院刑事判決            九十七年度台上字第四０六八號
上  訴  人  甲○○
                    （
選任辯護人  蔡錦得律師
上  訴  人  乙○○
                    （
選任辯護人  陳瑞和律師
上列上訴人等因違反毒品危害防制條例等罪案件，不服台灣高等
法院中華民國九十七年四月三十日第二審判決（九十六年度上訴
字第五二五三號，起訴案號：台灣板橋地方法院檢察署九十六年
度偵字第四四七０、四五０五、六七八六、六八０八、九十六年
度毒偵字第四一三八號），提起上訴，本院判決如下：
    主  文
原判決關於甲○○如原判決附表一編號1 至22販賣第二級毒品貳
拾貳罪及轉讓具殺傷力之改造手槍罪部分、乙○○如原判決附表
二編號1 至12販賣第二級毒品拾貳罪及轉讓具殺傷力之改造手槍
罪部分均撤銷，發回台灣高等法院。
    理  由
原判決撤銷第一審關於上訴人甲○○販賣第二級毒品（二十二罪
）及未經許可持有、轉讓改造手槍部分，關於上訴人乙○○幫助
販賣第二級毒品（十二罪）及幫助轉讓改造手槍部分之判決，改
判論處甲○○如原判決附表一編號1 至22販賣第二級毒品（二十
二罪）及轉讓具殺傷力之改造手槍、論處乙○○如原判決附表二
編號1 至12販賣第二級毒品（十二罪）及轉讓具殺傷力之改造手
槍各罪刑，固均非無見。
惟查（一）販賣毒品罪，以行為人有營利之意圖為必要，故行為
人有無此目的條件，自應於事實欄內為詳實之記載，然後於理由
內說明其憑以認定之證據及理由，始為適法。原判決論處上訴人
等販賣第二級毒品罪刑，雖於事實欄記載甲○○知悉甲基安非他
命係毒品危害防制條例所列管之第二級毒品，不得販賣。仍意圖
營利，由甲○○自民國九十五年九月二十一日起至九十六年一月
三十日止，在台北縣中和市、土城市、新店市一帶，將其以每兩
新台幣（下同）六萬八千元至七萬元不等之價格購得之甲基安非
他命，分裝為小包，分別連絡販售予毛進豐、胡文豪、何定哲、
朱曙明、周幼龍、吳明春、潘添喜、周國興、廖志豪等人以營利
。乙○○為甲○○義子，明知其情，仍與甲○○基於共同之犯意
，於甲○○與買受人議定交易時間、地點、金額、數量後，其中
十二次，依甲○○指示，將甲基安非他命送交毛進豐、胡文豪、
何定哲、朱曙明、吳明春、潘添喜、廖志豪等人，部分並收受價
金轉交甲○○，甲○○部分詳如原判決附表（下稱附表）一編號
1至22所載，乙○○部分詳如附表二編號1至12所載等語。然原判
決理由欄並未說明認定上訴人等有此營利意圖所憑之證據與理由
，自有未合。（二）按以營利為目的販入毒品，經多次販賣後，
持有剩餘毒品被查獲，其各次販賣毒品行為，固應併合處罰。惟
該持有剩餘毒品之低度行為，應僅為最後一次販賣毒品之高度行
為所吸收，不另論罪。則就該查獲之剩餘毒品，祇能於最後一次
之販賣毒品罪宣告沒收銷燬，不得於各次販賣毒品罪均宣告沒收
銷燬。原判決認定經警於九十六年二月八日上午十一時許，在台
北縣中和市○○街二十號七樓查獲甲○○、乙○○，並扣得附表
三所示其餘物品【包括甲基安非他命五包（含包裝袋驗餘毛重四
點五一七公克）、分裝袋九包等】。則上訴人等持有該甲基安非
他命之低度行為，應僅為其最後一次販賣甲基安非他命之高度行
為所吸收，不另論罪。該五包甲基安非他命及分裝袋，自祇能於
該次販賣第二級毒品罪項下宣告沒收銷燬及沒收。乃原判決竟於
其餘各次販賣第二級毒品罪項下，亦均宣告沒收銷燬及沒收，不
無違誤。（三）科刑判決所認定之事實，與所採之證據不相適合
，即屬證據上理由矛盾，其判決當然違背法令。槍砲彈藥刀械管
制條例第八條第二項規定：「未經許可，轉讓、出租或出借前項
所列槍枝者，處五年以上有期徒刑，併科新台幣一千萬元以下罰
金」；同條例第十二條第二項規定：「未經許可，轉讓、出租或
出借子彈者，處六月以上五年以下有期徒刑，併科新台幣三百萬
元以下罰金」，故轉讓槍枝、子彈或出借槍枝子彈為不同之犯罪
型態，不可混淆。原判決事實認定甲○○於九十六年一月間某日
，將如附表三編號24、25所示可發射子彈具有殺傷力之改造手槍
一枝、子彈七顆（其中一顆不具殺傷力）轉讓胡文豪，並託乙○
○代為交付。乙○○以共同之犯意，依甲○○指示，持改造手槍
、子彈前往台北縣土城市○○路○段一一六巷五號三樓，轉讓交
付予胡文豪（如附表一編號26、27及附表二編號13所記載）等情
，認此部分上訴人等係共犯槍砲彈藥刀械管制條例第八條第二項
未經許可轉讓改造手槍罪、第十二條第二項未經許可轉讓子彈罪
。原判決並以甲○○於警詢、偵查及第一審審理時、乙○○於警
詢、偵查時、證人胡文豪於偵查時之供述為論罪之依據。然證人
胡文豪於偵查時供稱：「（今天警察於你家查到的槍枝、子彈何
來？）那是九十六年一月間我向『楊仔』甲○○借的，我打電話
給他，叫他拿一支東西借我，他就知道我要借槍，他就叫他乾兒
子阿弟拿到我家給我」、「（通聯中跟甲○○說是要向他買槍？
）我電話中是跟他說要買，後來是用借的。」等語（見偵字第四
四七０卷二第三一至三三頁）。乙○○於第一審以證人身分證稱
：「（槍枝是胡文豪向你借，如何聯絡？）他之前都是打我手機
，我在電話中約一個地點，然後當面講，這批槍彈，是他打電話
給甲○○叫甲○○轉達給我」等語（見第一審卷第一五三頁）。
乙○○於原審審理時仍供稱胡文豪是向伊借槍等語（見原審卷二
第八四頁背面）。如果無訛，則上訴人等此部分應係成立槍砲彈
藥刀械管制條例第八條第二項未經許可出借改造手槍罪、第十二
條第二項未經許可出借子彈罪，原判決認係轉讓，亦有證據上理
由矛盾之違法情形。以上或為上訴意旨所指摘，或為本院得依職
權調查之事項，應認原判決關於甲○○如附表一編號1 至22販賣
第二級毒品二十二罪及轉讓具殺傷力之改造手槍罪部分、乙○○
如附表二編號1 至12販賣第二級毒品十二罪及轉讓具殺傷力之改
造手槍罪部分，均有撤銷發回更審之原因。又原判決主文第五項
關於甲○○併科罰金十萬元部分，漏未諭知易服勞役之折算標準
，案經發回，併應注意及此。原判決關於甲○○恐嚇危害安全部
分以及甲○○、乙○○於九十六年十一月九日共同販賣第二級毒
品、甲○○於九十五年十二月六日販賣第二級毒品、乙○○幫助
持有改造槍、彈部分（即原判決理由三部分），業經原審判決無
罪確定，併予敘明。
據上論結，應依刑事訴訟法第三百九十七條、第四百零一條，判
決如主文。
中    華    民    國  九十七  年    八    月  二十七  日
                      最高法院刑事第二庭
                          審判長法官  莊  登  照
                                法官  黃  一  鑫
                                法官  徐  昌  錦
                                法官  許  錦  印
                                法官  劉  介  民
      本件正本證明與原本無異
                                      書  記  官
中    華    民    國  九十七  年    九    月    二    日
                                                    Ｒ


司法院資訊處製作；財團法人民間司法改革基金會備份。
